【裁判字號】    99,聲判,45
【裁判日期】    990628
【裁判案由】    聲請交付審判
【裁判全文】
臺灣臺中地方法院刑事裁定              99年度聲判字第45號
聲  請  人  甲○○
即  告訴人
代  理  人  黃淑雅律師
被      告  乙○○
上聲請人即告訴人因告訴被告侵占案件，不服臺灣高等法院臺中
分院檢察署檢察長駁回再議之處分（99年度上聲議字第887號）
，聲請交付審判，本院裁定如下：
    主    文
聲請駁回。
    理    由
一、聲請交付審判意旨略以：(一)被告雖稱其因聲請人逾20天仍未
    前往領取該等財物，故將所有物品依照法定程序請資源回收
    將聲請人之財物清理掉云云。惟被告稱其請資源回收將聲請
    人之財物清理掉，該資源回收之身分為何？是否因資源回收
    而受有任何對價？因聲請人未見臺中地檢署不起訴處分書及
    臺中高分檢處分書詳細說明，而此關係被告所述是否真實，
    聲請人對此甚有疑問。基此，臺中地檢署及臺中高分檢對於
    本案之調查過程尚有疏漏，聲請人認為未對被告予以起訴，
    實有不當。(二)聲請人與被告間原有租金爭議，雙方並因此衍
    生遷讓房屋訴訟，後雖經臺中地方法院判決聲請人應遷出被
    告所有位於台中市○區○○街67號2樓之1之住處，然聲請人
    並不服該民事判決結果，故未於該民事判決結果確定後主動
    遷出。即至被告向臺中地方法院民事執行處聲請強制執行聲
    請人遷出時，聲請人仍有許多財物置於台中市○區○○街67
    號2樓之1之租屋處內，未及搬出。嗣後，聲請人因回到上開
    租屋處內，發現聲請人之財物不翼而飛，才知悉被告稱其已
    依法院命令將聲請人之財物搬往台中市○○路64號地下1樓
    ，然聲請人前往該處並未發現聲請人之財物，經詢問鄰居亦
    稱無人搬東西進出；後被告復稱聲請人因逾期未前去領取，
    已依法院命令，將聲請人之財物當作廢棄物，交給資源回收
    處理。惟按，被告所保管聲請人所有之財物並非毫無價值，
    先不論聲請人於告訴狀中所提出遺失之財物清單為何，但如
    以被告向臺中地方法院民事執行處自承之聲請人財物清單中
    ，有電視、微波爐、跑步機、音響、喇叭等物觀之，此些財
    物價值非輕，而臺中地方法院檢察署及臺灣高等法院臺中分
    院檢察署均未調查被告所稱交給資源回收車之事究竟是否屬
    實，其中，如令被告說明交給資源回收車之時間、對象（是
    否為臺中市政府之資源回收車），並依被告所陳報之對象調
    查被告所交付之財物是否屬實？即明被告有無因保管之便而
    侵占之嫌疑。聲請人因臺中地檢署及臺中高分檢均未作詳細
    調查，只聽信被告所稱依法院命令將聲請人財物交給資源回
    收車，即對被告作不起訴處分，聲請人因此無法信服。(三)聲
    請人欲再強調，聲請人未曾收到法院文書通知關於聲請人之
    財物要搬到臺中市○○路64號地下1樓之函件，亦未收悉97
    年12月26日之執行命令。聲請人受法院暫時拘留時，法院亦
    未以文書告知聲請人之財物被搬到臺中市○○路64號地下1
    樓。而臺中市○○路地下1樓為被告之何種場所？租處？所
    有處？抑或親朋好友之處？事關被告稱其將聲請人財物送至
    該處暫放保存是否屬實，而被告似亦未曾說明該處與被告有
    何關聯，為何可將聲請人財物放置該處，臺中地檢署及臺中
    高分檢均未查明，應有疏漏。聲請人與被告間之遷讓房屋訴
    訟，與強制執行一案有延續性，然臺中地檢署及臺中高分檢
    均未調閱上開民事卷宗，雖稱與本案刑事訴訟無關，然實際
    上欲判斷聲請人之告訴是否有據，仍非完全無調閱必要。聲
    請人所不見之財物是慢慢購買累積而成，然卻因被告利用合
    法程序掩護而進行侵占之實，造成聲請人損害，且聲請人對
    於法院未依法通知而造成聲請人財物損害之結果亦不服，為
    此請求交付審判云云。
二、按告訴人不服上級法院檢察署檢察長或檢察總長認再議為無
    理由而駁回之處分者，得於接受處分書後10日內委任律師提
    出理由狀，向該管第一審法院聲請交付審判。法院認交付審
    判之聲請不合法或無理由者，應駁回之；認為有理由者，應
    為交付審判之裁定，並將正本送達於聲請人、檢察官及被告
    ，刑事訴訟法第258條之1第1項、第258條之3第2項分別定有
    明文。經查聲請人於99年5月25日收受臺灣高等法院臺中分
    院檢察署99年度上聲議字第887號處分書後，隨即委任律師
    為代理人，並於99年6月7日提出刑事交付審判聲請狀，有臺
    灣高等法院臺中分院檢察署99年度上聲議字第887號卷宗內
    附送達證書1紙及本院卷附刑事交付審判聲請狀上蓋有本院
    99年6月7日收件章可稽，尚未逾期，依上開規定，程序上自
    屬合法，合先敘明。
三、本件聲請人即告訴人甲○○（以下稱聲請人）以向被告乙○
    ○承租位於臺中市○區○○街67號2樓之1房屋1間（以下稱
    系爭房屋）。詎被告於民國（下同）97年11月10日，趁聲請
    人不在上址租處時，侵占聲請人所有置於租處房間內之全新
    瑞士高級手錶2只、小型電動縫衣機1部、全新電視機4台、
    錄放影機1台、室內運動腳動機1台、大型音樂錄放音機2種
    各1台、各種修理電具機材（於工具箱內）、電力烹調機3台
    、全新上下衣服各12件、全新內衣褲各20件、辦公桌1部並
    通桌子1部、高低衣櫃各1部、單人床1部、棉被上下各1件、
    毛毯2件、床單2件、枕頭2個、小型保溫毯1件、小型鬧鐘10
    個、掛鐘3部、電扇4台、男用襯衫、襪子各10件、美製冬天
    外套上衣1件等物品，並做不實之報告，稱將上開物品搬至
    臺中市○○路64號地下1樓。惟聲請人曾到該址查訪，未見
    上開財物，經詢問隔壁住戶亦稱未看到有大批財物搬運至此
    處。故聲請人之財物，顯遭被告侵占入己。因認被告涉有刑
    法第335條第1項之侵占罪嫌，而訴請臺灣臺中地方法院檢察
    署檢察官偵辦，經該署檢察官於99年3月30日，以被告犯罪
    嫌疑不足為不起訴處分（99年度偵字第3143號），聲請人不
    服，聲請再議復經臺灣高等法院臺中分院檢察署檢察長於99
    年5月14日，以再議無理由駁回再議（99年上聲議字第887號
    ）等情，業據本院調閱上開相關案卷查證無訛。聲請人雖以
    上開理由聲請交付審判。惟查：(一)按告訴人之告訴，係以使
    被告受刑事訴追為目的，是其陳述是否與事實相符，仍應調
    查其他證據以資審認（最高法院52年台上字第1300號判例可
    資參照）。本件聲請人雖指訴被告於97年11月10日，趁其不
    在上址租處時，侵占聲請人所有置於租處房間內之全新瑞士
    高級手錶2只、小型電動縫衣機1部、全新電視機4台、錄放
    影機1台、室內運動腳動機1台、大型音樂錄放音機2種各1台
    、各種修理電具機材（於工具箱內）、電力烹調機3台、全
    新上下衣服各12件、全新內衣褲各20件、辦公桌1部並通桌
    子1部、高低衣櫃各1部、單人床1部、棉被上下各1件、毛毯
    2件、床單2件、枕頭2個、小型保溫毯1件、小型鬧鐘10個、
    掛鐘3部、電扇4台、男用襯衫、襪子各10件、美製冬天外套
    上衣1件等物品云云。惟此部分除聲請人之指訴外，別無其
    他證據可供審認其告訴是否與事實相符，參照上開判例意旨
    ，自難僅憑聲請人之片面指訴，遽繩以被告侵占罪責。(二)聲
    請人因積欠被告租金，經被告終止租賃契約後，向本院起訴
    請求聲請人應將承租之系爭房屋遷讓交還，經本院以96年度
    中簡字第3449號判決被告勝訴並確定，因聲請人未遷出系爭
    房屋，被告（即債權人）乃提出上開民事判決及判決確定證
    明書聲請本院強制執行，要求聲請人遷讓系爭房屋。然因聲
    請人拒絕自動遷出，本院民事執行處承辦法官乃於97年8月
    14日指示被告於強制點交時，應找妥放置遺留物之場所及僱
    妥搬運工人，以配合點交。經被告於97年8月19日向本院民
    事執行處陳報擬將聲請人之物品放置在臺中市○○路64號地
    下1樓後，本院民事執行處即於97年9月30日通知聲請人、被
    告、臺中市警察局第三分局訂於97年11月18日上午9時15分
    點交系爭房屋，該通知並於97年10月6日分別送達於聲請人
    、被告。97年11月18日上午9時10分，本院民事執行處承辦
    法官會同警方、被告及搬運工人至系爭房屋執行強制點交，
    被告依承辦法官之諭知，僱請搬運工人將聲請人所有在系爭
    房屋內之物品分類打包，搬運至保管地點即臺中市○○路64
    號地下1樓，並於同日依承辦法官命令陳報清單1份，而本院
    民事執行處承辦法官亦於同日下午3時許，在本院留置室，
    交付上開遺留物清單及保管地點資料予聲請人，並告知聲請
    人應自行領回遺留物。嗣因聲請人未領回上開物品，本院民
    事執行處乃於97年12月26日以執行命令通知聲請人應於命令
    送達之日起20日內，自行將遷讓房屋後之遺留物，向債權人
    領回，逾期不搬移，即視為廢棄物均交由債權人自行處理，
    並副知債權人，該執行命令並於97年12月31日分別送達於聲
    請人、被告。而聲請人亦於98年1月9日向本院民事執行處聲
    明異議，內載「奉通知於命令送達之日起20日內，房屋內之
    遺留物領回，逾期不搬移，即交由乙○○自行處理等情，但
    本件執行命令顯有不當，特提出異議，．．．」，其後，被
    告於98年2月19日向本院民事執行處提出陳報狀，內載「本
    人於強制執行遷讓房屋後，曾親自探訪及以電話連繫債務人
    甲○○，希望他盡快領回遺留物，皆未獲答應，亦不曾接到
    債務人任何聯絡取回東西的電話。依臺灣臺中地方法院執行
    命令，以甲○○之遺留物已逾命令送達之日起20日不搬移，
    即視為廢棄物，本人已於98年2月18日將遺留物送交資源回
    收車處理。」等情，有臺灣臺中地方法院檢察署檢察官調取
    本院97年度執字第22265號遷讓房屋民事執行卷後影印留存
    之卷宗影本1宗附卷可憑（該卷宗內附有被告提出之本院96
    年度中簡字第3449號民事判決及本院民事判決確定證明書各
    1份、97年8月14日執行調查筆錄1份、被告於97年8月19日提
    出之民事執行陳報狀1份、本院民事執行處97年9月30日通知
    稿1份及送達證書2紙、97年11月18日執行調查筆錄2份、被
    告提出陳報清單1份、本院97年12月26日執行命令稿1份及送
    達證書2紙、聲請人於98年1月9日提出之民事聲明異議狀1份
    、被告於98年2月19日提出之陳報狀1份）。是被告依本院民
    事執行處上開執行命令，因聲請人逾期未領回遺留物，該遺
    留物即視為廢棄物，乃將聲請人之遺留物送交資源回收車處
    理，自無侵占犯行可言。雖聲請人陳稱：未曾收到法院文書
    通知關於伊之財物要搬到臺中市○○路64號地下1樓之函件
    ，亦未收悉97年12月26日之執行命令，而聲請人受法院暫時
    拘留時，法院亦未以文書告知聲請人之財物被搬到臺中市○
    ○路64號地下1樓云云。惟聲請人於97年11月18日在本院留
    置室，已由承辦法官交付上開遺留物清單及保管地點資料予
    聲請人，並告知聲請人應自行領回遺留物；且本院於97年12
    月26日通知聲請人應於命令送達之日起20日內，自行將遷讓
    房屋後之遺留物，向債權人領回，逾期不搬移，即視為廢棄
    物均交由債權人自行處理之執行命令，已於97年12月31日送
    達於聲請人，並經聲請人於98年1月9日就上開執行命令聲明
    異議，可見聲請人上開所陳，尚不足採。又聲請人陳稱：伊
    曾到臺中市○○路64號地下1樓址查訪，未見上開財物，經
    詢問隔壁住戶亦稱未看到有大批財物搬運至此處云云。惟核
    與被告於98年2月19日向本院民事執行處提出陳報狀，內載
    「本人於強制執行遷讓房屋後，曾親自探訪及以電話連繫債
    務人甲○○，希望他盡快領回遺留物，皆未獲答應，亦不曾
    接到債務人任何聯絡取回東西的電話。」等情，已有未合；
    且聲請人若認置於上址之遺留物價值非輕，並有意領回該遺
    留物，衡情應先與被告聯絡，再偕同被告前往上址領回遺留
    物，豈有單獨至上址查訪而謂未見該遺留物之理，實與常情
    有違；況聲請人究於何時至上址，以何方式查訪，而謂未見
    該遺留物及曾詢問隔壁住戶何人而稱未看到有大批財物搬運
    至上址，並未能提出其他具體事證以供檢察官調查是否屬實
    ，足見尚難僅憑聲請人上開片面所陳，遽予認定被告未將聲
    請人之遺留物置於上址。(三)被告於99年2月11日偵查中供稱
    ：告訴人於20天後都沒有來領，都沒有聯絡，後來我只好請
    資源回收的人來清理掉，因為我放在學府路的地方是要支付
    房租的，那是我朋友家的地下室，我都有依照法定程序做等
    語（見99年度偵字第313號偵查卷第14頁），可知臺中市○
    ○路64號地下1樓係被告向其朋友承租。亦見聲請人陳稱：
    被告未曾說明該處與被告有何關聯，為何可將聲請人財物放
    置該處云云，自屬無據。另聲請人陳稱：臺中地檢署及臺中
    高分檢均未調閱本院96年度中簡字第3449號民事卷宗云云，
    因被告對聲請人提出遷讓系爭房屋之訴訟，既經判決勝訴確
    定，並以本院96年度中簡字第3449號民事判決及民事判決確
    定證明書聲請本院對聲請人強制執行遷讓系爭房屋，而聲請
    人以被告涉嫌侵占係在本件強制執行程序中發生，核與上開
    遷讓房屋之民事訴訟無關，本院認無調閱上開民事卷宗之必
    要。(四)按法院就聲請交付審判案件為裁定前，得為必要之調
    查，刑事訴訟法第258條之3第3項定有明文，惟所謂「得為
    必要之調查」，其調查證據之範圍，應以偵查中曾顯現之證
    據為限，不可就告訴人新提出之證據再為調查，亦不可蒐集
    偵查卷以外之證據。本件聲請人雖陳稱：被告所稱交給資源
    回收車之事究竟是否屬實，該資源回收之身分為何？是否因
    資源回收而受有任何對價？臺中地方法院檢察署及臺灣高等
    法院臺中分院檢察署均未調查上情云云。惟查依本院民事執
    行處上開執行命令，因聲請人逾期未領回遺留物，該遺留物
    既視為廢棄物，則被告如何自行處理該廢棄物，均難認有何
    不法所有之意圖；且聲請人於臺灣臺中地方法院檢察署檢察
    官偵查中及再議聲請狀理由內均未就被告於98年2月18日將
    遺留物送交資源回收車處理乙節，有所爭執，亦未提出上開
    事由聲請檢察官調查，依上開規定說明，本院無從就聲請人
    提出之上開事由，再為調查審酌。此外卷內復無其他積極證
    據足資證明被告有何侵占犯行，臺灣臺中地方法院檢察署檢
    察官以被告犯罪嫌疑不足予以不起訴處分，及臺灣高等法院
    臺中分院檢察署檢察長認原檢察官不起訴處分並無不合，而
    駁回聲請人再議之聲請，處分書已詳列不起訴處分及駁回再
    議聲請之理由，所列理由又無任何違背經驗法則、論理法則
    或其他證據法則之情事，聲請人仍執上開理由，聲請交付審
    判，自難認有理由，應予駁回。
四、依刑事訴訟法第258條之3第1項、第2項，裁定如主文。
中    華    民    國    99    年    6     月    28    日
                  刑事第九庭  審判長  法  官  朱光國
                                      法  官  唐光義
                                      法  官  林慧英
上正本證明與原本無異。
本裁定不得抗告。
                                      書記官  巫偉凱
中    華    民    國    99    年    6     月    28    日

司法院資訊處製作；財團法人民間司法改革基金會備份。
